臺灣高等法院刑事判決
111年度上易字第1120號
上  訴  人  臺灣桃園地方檢察署檢察官 
被      告  王豫誠



選任辯護人  曾昭牟律師(財團法人法律扶助基金會指派律師) 
上列上訴人因被告竊盜等案件，不服臺灣桃園地方法院110年度
審易字第1908號，中華民國111年5月20日第一審判決（起訴案號
：臺灣桃園地方檢察署110年度偵字第37725號），提起上訴，本
院判決如下：
    主  文
原判決關於踰越門窗竊盜部分撤銷。
王豫誠犯踰越門窗竊盜罪，累犯，處有期徒刑陸月，如易科罰金
，以新臺幣壹仟元折算壹日。
其他上訴駁回。
    事  實
一、王豫誠前因竊盜案件，經臺灣新北地方法院以106年度審易
    字第1193號判決判處有期徒刑6月確定，於民國108年3月13
    日執行完畢出監。詎不知悔改，分別為下列犯行：
　㈠於109年某日，在桃園市○○區○○○○○村000號住處附近某處，拾
    獲000-000號機車車牌1面（因車主余西良於000年0月0日死
    亡而逕行註銷，惟該車牌仍屬公路監理機關所有），竟意圖
    為自己不法之所有，基於侵占離本人所持有物之犯意，將上
    開車牌侵占入己，並懸掛於其所使用原車牌號碼000-0000號
    普通重型機車上。
　㈡另意圖為自己不法之所有，基於加重竊盜之犯意，於110年6
    月14日凌晨1時27分許，以攀爬踰越窗戶之方式，進入桃園
    市○○區○○路「國立中央大學」營運中心辦公室，接續於同日
    凌晨3時46分、58分許徒手竊取林茂源所有放置於辦公室內
    之達美樂披薩提貨券6張（價值新臺幣〈下同〉1494元）、USB
    藍芽接收器2個（價值699元），及劉筱靖所有置於辦公桌抽
    屜內之現金4200元，得手後，隨即離去。嗣因林茂源、劉筱
    靖發覺遭竊，遂報警處理，經警調閱監視器畫面後，始循線
    查獲上情。
二、案經林茂源、劉筱靖訴由桃園市政府警察局中壢分局報請臺
    灣桃園地方檢察署檢察官偵查起訴。　　　
    理  由
壹、證據能力：
    按被告以外之人於審判外之陳述，雖不符刑事訴訟法第159
    條之1至第159條之4之規定，而經當事人於審判程序同意作
    為證據，法院審酌該言詞陳述或書面陳述作成時之情況，認
    為適當者，亦得為證據。又當事人、代理人或辯護人於法院
    調查證據時，知有第159條第1項不得為證據之情形，而未於
    言詞辯論終結前聲明異議者，視為有前項之同意，同法第15
    9條之5亦有明定。查本件檢察官、被告王豫誠（下稱被告）
    、辯護人就下列所引被告以外之人於審判外陳述之證據能力
    迄至言詞辯論終結，均未聲明異議，本院審酌該些供述證據
    作成時，核無違法取證或其他瑕疵，認為以之作為本案之證
    據屬適當，自有證據能力。其餘資以認定被告犯罪事實之非
    供述證據，均查無違反法定程序取得之情形，依刑事訴訟法
    第158條之4反面規定，亦具證據能力。
貳、實體方面：
一、認定事實所憑之證據及理由：
    上揭事實，迭據被告於警詢、偵查、原審及本院審理時坦認
    不諱，且經告訴人林茂源、劉筱靖就發現遭竊之過程指訴在
    卷（見偵卷第31至33、39至41頁），並有車牌號碼000-000
    號、000-0000號之車輛詳細資料報表、現場照片及相關監視
    器畫面翻拍照片等存卷可查（見偵卷第51、53、65至77頁）
    ，另有被告於偵查中主動提出之達美樂披薩提貨券6張、USB
    藍芽接收器2個扣案可資佐證（見偵卷第132、147頁）。足
    認被告前揭任意性自白與事實相符，堪以採信。綜上，本案
    事證明確，被告犯行洵堪認定，應依法論科。
二、論罪：
  ㈠按刑法第321條第1項第2款所謂「毀」係指毀損，「越」則係
    指踰越或超越，只要踰越或超越門扇、牆垣或其他安全設備
    之行為使該門扇、牆垣或其他安全設備喪失防閑作用，即該
    當於此規定之要件。查被告就事實欄一㈡部分之犯罪手法，
    乃是由桃園市○○區○○路「國立中央大學」未上鎖之窗戶攀爬
    進入營運中心辦公室行竊，據前開說明，應構成刑法第321
    條第1項第2款之「踰越門窗」之加重要件。是核被告就事實
    欄一㈠所為，係犯刑法第337條侵占離本人持有之物罪；就事
    實欄一㈡所為係犯同法第321條第1項第2款之踰越門窗竊盜罪
    ，公訴意旨認係構成毀越門窗竊盜罪，容有誤會，附此敘明
    。 
　㈡依告訴人林茂源、劉筱靖於警詢所述，其等在前揭辦公室中
    ，發現其等辦公桌內財物遭竊等語，且有上開監視器畫面翻
    拍照片在卷足憑（見偵卷第68頁），應認被告先後於同日凌
    晨3時46分、58分許竊取告訴人2人之財物，依一般社會健全
    觀念，在時間差距上難以強行分開，在刑法評價上，視為數
    個舉動之接續施行，合為包括之一行為予以評價，較為合理
    ，而被告以一行為觸犯二踰越門窗竊盜罪，為同種想像競合
    犯，應依刑法第55條規定，從一情節較重之踰越門窗竊盜罪
    處斷。
　㈢被告所為上開2犯行，犯意各別，行為互殊，應予分論併罰。
　㈣被告前因竊盜案件，經臺灣新北地方法院以106年度審易字第
    1193號判決判處有期徒刑6月確定，於108年3月13日執行完
    畢出監一節，有本院被告前案紀錄表、上開判決影本、完整
    矯正簡表在卷可稽（見本院卷第49至50、85至97頁）。其於
    有期徒刑執行完畢後5年內，故意再犯本案有期徒刑以上之
    踰越門窗竊盜罪（即事實欄一㈡部分），為累犯。依司法院
    大法官釋字第775號解釋意旨，考量被告前已因竊盜犯行經
    法院科刑並執行完畢，卻未能謹慎守法，又再犯本案竊盜犯
    行，足徵被告不知自我警惕，對刑罰反應力尚嫌薄弱，是認
    本件適用刑法累犯加重之規定加重其最低本刑，並無罪刑不
    相當之情事，爰依刑法第47條第1項規定，就其所犯踰越門
    窗竊盜罪部分，加重其刑。
　㈤按犯罪之情狀顯可憫恕，認科以最低度刑仍嫌過重者，得酌
    量減輕其刑，刑法第59條定有明文。又刑事審判旨在實現刑
    罰權之分配的正義，故法院對有罪被告之科刑，應符合罪刑
    相當之原則，使輕重得宜，罰當其罪，以契合社會之法律感
    情，此所以刑法第57條明定科刑時應審酌一切情狀，尤應注
    意該條所列10款事項以為科刑輕重之標準，並於同法第59條
    賦予法院以裁量權，如認犯罪之情狀可憫恕者，得酌量減輕
    其刑，俾使法院就個案之量刑，能斟酌至當。且刑法第59條
    立法理由：科刑時原即應依第57條規定審酌一切情狀，尤應
    注意該條各款所列事項，以為量刑標準，本條所謂「犯罪之
    情狀可憫恕」，自係指裁判者審酌第57條各款所列事項以及
    其他一切與犯罪有關之情狀之結果，認其犯罪足堪憫恕者而
    言，即必於審酌一切之犯罪情狀，在客觀上顯然足以引起一
    般同情，認為縱予宣告法定最低刑度猶嫌過重者，始有其適
    用（參照最高法院38年台上字第16號、45年台上字第1165號
    及51年台上字第899號判例意旨）。是法院審酌刑法第59條
    酌減事由時，仍應依刑法第57條科刑事由通盤考量，若認犯
    罪情狀確可憫恕，認科以最低度刑仍嫌過重者，即得酌量減
    輕其刑，二者並非截然可分，不得合併審究。查：被告不思
    尊重他人之財產權，逕自竊取告訴人林茂源、劉筱靖財物，
    固應非難。然審酌被告竊取之財物價值非鉅；且被告先於偵
    查中主動提出達美樂披薩提貨券6張、USB藍芽接收器2個以
    供扣案，再於原審審理中當庭賠償告訴人2人損失，上開扣
    案之贓物業經原審法院裁定發還告訴人林茂源，有扣押物品
    清單、原審調解筆錄、裁定等在卷可查（見偵卷第132、147
    頁；原審卷第109、127頁），足見被告深具悔意；另考量被
    告長年受精神疾病所苦，且旋於本案發生後之100年6月27日
    即因精神疾病就醫，目前持續治療中之情狀，有相關診斷證
    明書附卷可參（見偵卷第61、136頁；無證據證明被告當時
    因精神疾病，呈現其辨識行為違法或依其辨識而行為之能力
    欠缺或顯著降低之情況）；又參以被告本案發生後，未曾再
    因竊盜案件經偵查起訴，有本院被告前案紀錄表存卷足憑，
    顯見被告自本案發生後，即深知悔悟未再竊取他人財物等情
    ，衡諸被告所犯加重竊盜罪之最輕本刑為有期徒刑6月，且
    被告尚有累犯加重規定之適用，依被告犯罪之具體情狀觀之
    ，確屬情輕法重，客觀上足以引起社會一般人之同情，縱宣
    告法定最低度之刑猶嫌過重，故被告所犯上開加重竊盜罪，
    犯罪情狀顯可憫恕，爰依刑法第59條之規定，就被告所犯加
    重竊盜罪（即事實欄一㈡部分），酌量減輕其刑，並依法先
    加後減之。
三、上訴駁回之理由（即事實欄一㈠部分）：
　㈠原審對被告所犯侵占離本人持有之物罪，以行為人責任為基
    礎，審酌被告拾獲他人所有物品後，竟不為歸還或交予警察
    機關處理，反企圖不勞而獲，以上開拾獲之機車車牌懸掛在
    其所使用之重型機車上，損害公路監理機關管理車輛之正確
    性，且前已有因竊盜犯行經法院論罪科刑紀錄，卻未能謹慎
    守法，及其犯罪之動機、目的、手段、情節及其患有思覺失
    調症，暨其自陳目前從事外送工作、有按時看診、服藥等一
    切情狀，量處罰金5000元，並諭知易服勞役之折算標準為以
    1000元折算1日；另說明：被告侵占之車牌號碼000-000號重
    型機車車牌1面，固屬犯罪所得，惟未經扣案，且該車牌客
    觀上價值低微，遺失後得掛失重新申辦，若予沒收，顯然欠
    缺刑法上之重要性，爰依刑法第38條之2第2項之規定，不予
    宣告沒收或追徵等旨。經核原判決就此部分認事用法並無違
    誤，量刑洵屬妥適。
　㈡檢察官上訴意旨雖認原審量刑過輕並請求以累犯加重其刑等
    語。然刑法第337條之法定本刑乃為罰金刑，非屬有期徒刑
    以上之罪，自無刑法第47條累犯規定之適用。另按關於刑之
    量定，係屬法院得依職權裁量之事項，於具體個案，倘科刑
    時，既已以行為人之責任為基礎，並審酌刑法第57條各款所
    列情狀，而其所量得之刑，未逾越法律所規定之範圍（即裁
    量權行使之外部性界限），客觀上亦無違反比例、公平及罪
    刑相當原則者（即裁量權行使之內部性界限），即不得任憑
    己意指摘為違法。原判決於理由欄中就被告上開部分，已載
    敘其量刑之理由，核已斟酌刑法第57條各款所列情狀，且在
    法定刑度之內，於法並無不合，難謂有何失之過輕。從而，
    檢察官此部分之上訴，為無理由，應予駁回（至於原判決第
    2頁第2行，雖將被告所犯此部分罪名載為「侵占遺失物罪」
    ，但考量其主文、犯罪事實皆載明「侵占離本人持有之物」
    之旨，堪認前揭「侵占遺失物罪」一語，顯屬誤載，於判決
    結果既不生影響，自不構成撤銷改判之事由）。　　
四、撤銷改判之理由（即事實欄一㈡部分）：
  ㈠原審就此部分之加重竊盜罪犯行予以論罪科刑，固非無見。
    惟：被告於有期徒刑執行完畢後5年內，故意再犯本案有期
    徒刑以上之加重竊盜罪，為累犯，應依刑法第47條第1項規
    定加重其刑；另被告所犯加重竊盜罪，犯罪情狀顯可憫恕，
    應有刑法第59條之適用等情，均業如前語。原審疏未斟酌上
    情，自有違誤，檢察官上訴請求依累犯規定加重其刑，為有
    理由，原判決就此部分既有上開可議之處，即屬無可維持，
    應由本院撤銷改判。
　㈡爰審酌被告不思以正當途徑獲取所需，意圖不勞而獲，以踰
    越門窗之方式不法竊取他人之財物，破壞社會秩序及他人財
    產安全，所為實不足取，惟念其犯後坦承犯行，態度尚可，
    且已與告訴人林茂源、劉筱靖達成調解，並賠償完畢，告訴
    人林茂源、劉筱晴於原審準備程序均稱:願意給被告1個機會
    ，請從輕量刑等語（見原審卷第90頁），另參以被告素行、
    犯罪之動機、目的、手段、情節及其患有思覺失調症，暨其
    自陳目前從事外送工作、有按時看診、服藥等一切情狀，量
    處如主文第2項所示之刑，並諭知易科罰金之折算標準，以
    資懲儆。　
　㈢被告就此部分竊得之達美樂披薩提貨券6張、USB藍芽接收器2
    個、現金4200元，均屬其犯罪所得，審酌被告業與告訴人林
    茂源、劉筱靖達成調解並履行完畢，賠償之金額均係6400元
    ，均已逾上開竊得物品之價值及竊得現金之金額，且竊得之
    達美樂披薩提貨券6張及USB藍芽接收器2個，均經告訴人林
    茂源聲請發還，而由原審另行裁定發還告訴人林茂源（見原
    審卷第127頁)，故為免過苛，不予宣告沒收或追徵，附此敘
    明。　
據上論斷，應依刑事訴訟法第368條、第369條第1項前段、第364
條、第299條第1項前段，刑法第321第1項第2款、第47條第1項、
第59條、第41條第1項前段，刑法施行法第1條之1第1項，判決如
主文。
本案經檢察官楊挺宏提起公訴，檢察官林欣怡提起上訴，檢察官
侯名皇到庭執行職務。
中　　華　　民　　國　　111 　年　　9 　　月　　27　　日
                  刑事第十五庭  審判長法　官  陳芃宇
                                      法　官  余銘軒
                                      法　官  陳俞伶
以上正本證明與原本無異。
不得上訴。
                                      書記官  朱家麒
中　　華　　民　　國　　111 　年　　9 　　月　　28　　日
 
附錄：本案論罪科刑法條全文
中華民國刑法第321條
犯前條第1項、第2項之罪而有下列情形之一者，處6月以上5年以
下有期徒刑，得併科50萬元以下罰金：
一、侵入住宅或有人居住之建築物、船艦或隱匿其內而犯之。
二、毀越門窗、牆垣或其他安全設備而犯之。
三、攜帶兇器而犯之。
四、結夥三人以上而犯之。
五、乘火災、水災或其他災害之際而犯之。
六、在車站、港埠、航空站或其他供水、陸、空公眾運輸之舟、
    車、航空機內而犯之。前項之未遂犯罰之。
　　
中華民國刑法第337條
意圖為自己或第三人不法之所有，而侵占遺失物、漂流物或其他
離本人所持有之物者，處1萬5千元以下罰金。